臺灣高等法院刑事判決
110年度上訴字第16號
上  訴  人  
即  被  告  李仲凌



選任辯護人  張祐齊法扶律師        
上  訴  人  
即  被  告  黃慶鴻


選任辯護人  許書豪律師
            謝沂庭律師
            陳士綱律師
上列上訴人等因強盜案件，不服臺灣士林地方法院109年度訴字
第161號，中華民國109年9月8日第一審判決（起訴案號：臺灣士
林地方檢察署108年度偵字第16759號），提起上訴，本院判決如
下：
    主  文
上訴駁回。
    事  實
一、緣乙○○因需款孔急，得悉網路認識之友人甲○○（馬來西亞籍
    ）來臺旅遊攜有大量現金，竟於民國108年11月1日，與丙○○
    商議強取甲○○財物，再邀得林定淵（業經原審判處罪刑，未
    上訴而確定）參與，三人共同意圖為自己不法之所有，基於
    強盜之犯意聯絡，謀議欲將甲○○搭載至人煙罕至之臺北市北
    投區陽金公路馬槽橋（下稱馬槽橋）下方，使甲○○無法抗拒
    向其強取財物，並於同年月3日上午一同探查路線，旋於當
    日由乙○○邀約甲○○共進早餐，佯稱可為其代叫接送至桃園國
    際機場之Uber車輛，經甲○○同意後，即由林定淵駕駛車牌號
    碼000-0000號自用小客車（下稱本案車輛）假冒Uber司機，
    於同日10時30分至臺北市○○區○○○路0段000號前搭載乙○○與
    甲○○，中途乙○○藉故先行下車，由林定淵於同日11時30分許
    ，駕駛本案車輛將甲○○搭載至人煙罕見之馬槽橋下方，與埋
    伏在該處之丙○○會合，2人商議後，由丙○○從車外開啟車門
    命甲○○下車交出身上金錢，並準備動手強取，甲○○見狀心生
    畏懼即攜帶背包開始逃跑，惟於奔跑過程中跌倒，丙○○隨即
    拉扯強取跌倒在地甲○○緊抓之背包，林定淵見狀即拉住甲○○
    之手，2人利用其等男性之身形及力量施以強暴手段，使身
    材嬌小（身高155公分）之甲○○不能抗拒亦無法求援，致生
    左下腹、背部、左下肢、左上肢肌肉挫傷之傷害（傷害部分
    未據告訴），而由丙○○強取其身上之內含新臺幣（下同）30
    萬元之背包1只得手，丙○○及林定淵隨即駕駛本案車輛離去
    ，與在他處等候之乙○○會合，由乙○○、丙○○各分得12萬元、
    林定淵分得6萬元，再將甲○○所遺留在本案車輛之物品攜至
    外雙溪及新北市五股區觀音山附近丟棄。嗣甲○○報警處理，
    經警循線查悉上情。
二、案經甲○○訴由臺北市政府警察局北投分局報告臺灣士林地方
    檢察署（下稱士林地檢署）檢察官偵查起訴。
    理  由
壹、程序部分：
一、按被告以外之人於審判中有滯留國外或所在不明而無法傳喚
    或傳喚不到之情形者，其於檢察事務官、司法警察官或司法
    警察調查中所為之陳述，經證明具有可信之特別情況，且為
    證明犯罪事實之存否所必要者，得為證據，刑事訴訟法第15
    9條之3第3款定有明文，其立法理由在於考量審判程序中，
    一旦發生事實上無從為直接審理之原因，如一概否定該陳述
    之證據適格，不免違背實體真實發現之訴訟目的，為補救採
    行傳聞法則實務上所可能發生蒐證困難之問題，乃例外承認
    該審判外之陳述，得採為證據。其所謂「具有可信之特別情
    況」（即學理上所稱之「特信性」），係指其陳述係在特別
    可信為真實之情況下所為者而言，屬「信用性」之證據能力
    要件，而非「憑信性」之證據證明力。應依陳述時之外部客
    觀情況觀察，凡足以令人相信該陳述，虛偽之危險性不高，
    另綜合該陳述是否受到外力影響，陳述人之觀察、記憶、表
    達是否正確等各項因素而為判斷。例如被告以外之人出於自
    然之發言、臨終前之陳述，或違反自己利益之陳述等特別情
    形均屬之（最高法院95年度台上字第918號、99年度台上字
    第8255號判決意旨參照）。查證人即告訴人（下稱告訴人）
    甲○○為馬來西亞國人士，業於109年1月21日出境，迄於原審
    審理時未再入境，有其護照影本、入出境資料附卷可查（見
    108年度偵字第16759號卷〈下稱偵卷〉第57頁，原審卷第263
    頁），經原審依告訴人於警詢留存之馬來西亞國地址，傳喚
    其於109年8月25日到庭作證，惟因地址不全致遭退件，無法
    送達，有駐馬來西亞代表處109年7月28日馬來字第10911104
    770號、第10911104760號函暨附件存卷可參（見原審卷第24
    3至253頁），且以目前新冠肺炎疫情肆虐全球，幾乎各國均
    以鎖國管制人民入出境，自難期待告訴人可能於短時間內入
    境我國；而告訴人之警詢筆錄，係本案發生後，由我國司法
    警察人員所製作，斯時告訴人對案情之記憶均尚深刻，又無
    跡證顯示當時有何違法取供情事，所述應係出於其自由意志
    無疑，是依當時之客觀外在環境及條件，足以證明告訴人於
    警詢所陳述內容具有可信之特別情況，且係為認定被告乙○○
    、丙○○犯罪事實所必要者，揆諸前揭規定及說明，符合傳聞
    證據之例外，應有證據能力。
二、按被告以外之人於偵查中向檢察官所為之陳述，除顯有不可
    信之情況者外，得為證據，刑事訴訟法第159條之1第2項定
    有明文。查告訴人、證人即被告乙○○、丙○○、同案被告林定
    淵於偵查中，經以證人身分傳喚到庭，就有關被告乙○○、丙○○所涉犯罪事實，依據其等親身知覺、體驗之事實而為陳述
    ，即居於證人之地位，是其等於偵查中所為之陳述，雖分屬
    被告乙○○、丙○○以外之人於審判外所為之言詞陳述，惟檢察
    官經諭知證人有具結之義務及偽證之處罰並命朗讀結文具結
    擔保其證言之真實性，有證人結文4份在卷可考（見108年度
    他字第4557號卷〈下稱他卷〉第61頁，偵卷第84、95、103頁
    ），其等基於證人身份於檢察官面前完整、連續陳述其等親
    身經歷事實，且本院審酌上開言詞陳述作成時之情況，既係
    經檢察官告知具結之義務及偽證之處罰後具結而為任意陳述
    ，核其等製作筆錄過程，並無違法取供或證明力明顯過低之
    瑕疵，所為陳述蓋係出於供述者之真意，皆具信用性，並無
    顯有不可信之情形，況截至本案言詞辯論終結時止，被告乙○○、丙○○及其等辯護人均未提出任何證據資料釋明其等於偵
    查所為證述有何顯不可信之狀態存在；又原審業已傳喚被告
    乙○○、丙○○、同案被告林定淵到庭進行交互詰問，對被告對
    質詰問權已有所保障，至告訴人因已出境而無法傳喚到庭，
    業如前述，告訴人客觀上有不能受詰問之情形。從而，本院
    綜合上情，整體考量其等接受檢察官訊問時之外部情況，並
    無顯不可信之情況存在，且證述內容與被告乙○○、丙○○被訴
    強盜案件之待證事實相關，認本案中引用告訴人、被告乙○○
    、丙○○、同案被告林定淵於偵查中所為證述資為認定被告乙○○、丙○○犯罪與否之證據應屬適當，依刑事訴訟法第159條
    之1第2項之規定，當具有證據能力而得作為證據。
三、按被告以外之人於審判外之陳述，雖不符刑事訴訟法第159
    條之1至第159條之4之規定，而經當事人於審判程序同意作
    為證據，法院審酌該言詞陳述或書面陳述作成時之情況，認
    為適當者，亦得為證據；當事人、代理人或辯護人於法院調
    查證據時，知有第159條第1項不得為證據之情形，而未於言
    詞辯論終結前聲明異議者，視為有前項之同意，同法第159
    條之5第1項、第2項有明文規定。查本判決下列認定事實所
    引用之本院作為得心證依據之被告以外之人於審判外陳述，
    經本院審理時逐項提示，檢察官、上訴人即被告乙○○、丙○○
    及其等辯護人均不爭執證據能力，且未於言詞辯論終結前聲
    明異議，視為同意作為證據，本院審酌各項證據作成時之狀
    況，尚無違法取得證據及證明力明顯過低等瑕疵，且與本案
    待證事實間具有相當關聯，作為證據充足全案事實之認定，
    應屬適當，依刑事訴訟法第159條之5第1項規定，均有證據
    能力。另本判決下列認定事實所引用之其餘證據，均經依法
    踐行調查證據程序，亦無違法取得、不得作為證據之情形或
    顯有不可信之情況，且均與本案具關連性，認以之作為證據
    應屬適當，故揆諸上開規定，認上揭證據資料均有證據能力
    。
貳、實體部分：
一、本案認定犯罪事實所憑之證據及理由：
　　訊據被告乙○○、丙○○固坦承如事實欄所示強取告訴人財物等
    情，惟矢口否認有何強盜犯行，分別為如下辯稱：（一）被
    告乙○○辯稱：我坦承搶奪，否認強盜，從頭到尾都沒有要傷
    害告訴人，只是要拿告訴人的錢，原本是想將告訴人載至荒
    郊野外，並叫告訴人下車，使告訴人害怕因而拿錢出來，而
    因為原本設定我不會在場，如何拿取財物這部分我們沒有討
    論等語。辯護人辯稱：被告等人係計畫搶奪告訴人財物，縱
    使林定淵、被告丙○○在現場有強盜行為，然此已逾越共同正
    犯之犯意聯絡，且告訴人於警詢無指稱被告乙○○涉有犯行，
    故被告乙○○應僅犯其所知之程度，即與林定淵、被告丙○○有
    犯意聯絡之共同搶奪犯行等語。（二）被告丙○○辯稱：當時
    是林定淵指示我叫告訴人下車，而當林定淵追逐告訴人時，
    告訴人跌倒，包包掉下去，我看到拿了就走，我坦承是搶奪
    ，並非強盜等語。辯護人辯稱：被告等人對於到底如何計畫
    都沒有具體操作，亦無攜帶凶器，可見被告等人主觀上並無
    強盜犯意，被告丙○○是利用告訴人跌倒之機會，趁時掠奪財
    物，並無壓制告訴人之行為，未至使告訴人達不能抗拒之程
    度，自不該當強盜罪之構成要件，是被告等人謀議僅有搶奪
    告訴人財物，應僅成立搶奪罪等語。惟查：
（一）被告乙○○因需款孔急，得悉告訴人來臺旅遊攜有大量現金
      ，於108年11月1日，與被告丙○○商議強取告訴人財物，再
      邀得林定淵參與，三人謀議欲將告訴人搭載至人煙罕至之
      馬槽橋下方以強取告訴人財物，並於同年月3日共同探查
      路線後，由被告乙○○邀約告訴人共進早餐，佯稱可為其代
      叫接送至桃園國際機場之Uber車輛，經告訴人同意後，即
      由同案被告林定淵駕駛本案車輛假冒Uber司機，至臺北市
      ○○區○○○路0段000號前搭載被告乙○○與告訴人，中途被告
      乙○○藉故先行下車，林定淵即將告訴人搭載至馬槽橋下方
      ，與埋伏在該處之被告丙○○會合。後林定淵、被告丙○○自
      告訴人身上取得現金30萬元，由被告乙○○、丙○○各分得12
      萬元、林定淵分得6萬元，再將告訴人所遺留在本案車輛
      之物品攜至外雙溪及新北市五股區觀音山附近丟棄之事實
      ，為其三人所坦承（見偵卷第76至77、87至88、98至100
      頁），並為被告乙○○、丙○○2人於審理中所不否認，且所
      述互核相符，並有現場勘查照片、臺北市政府警察局北投
      分局扣押筆錄、扣押物品目錄表、監視器照片存卷可參（
      見偵卷第26至31、35至36、38、41至43、47至48、50、13
      8至182頁），此部分事實已堪認定。
（二）被告丙○○、同案被告林定淵共同施以強暴脅迫方法，至使
      告訴人不能抗拒，而取得告訴人之背包：
　　1.被告丙○○及其辯護人雖辯稱被告丙○○是利用告訴人跌倒之
      機會，趁勢掠奪財物，其並無壓制告訴人之行為，未至使
      告訴人達不能抗拒之程度，不該當強盜罪之構成要件云云
      。惟按強盜罪之強暴、脅迫，以所施用威嚇之程度，客觀
      上足以壓抑被害人之意思，至使不能抗拒為已足。至施用
      之威嚇手段，客觀上是否足以壓抑被害人之意思自由，應
      依一般人在同一情況下，其意思自由是否因此受壓制為斷
      ，不以被害人之主觀意思為準。認定被害人是否已達「至
      使不能抗拒」之程度，應以被告行為時之強弱程度，綜合
      當時之具體事實，按多數人之客觀常態情狀決之，亦即視
      該手段施用於相類似之情狀下，是否足使一般人處於不能
      抗拒之制壓程度而定之。而所謂「不能抗拒」係指行為人
      所為之強暴、脅迫等不法行為，就當時具體事實予以客觀
      之判斷，足以使被害人身體上或精神上達於不能或顯難抗
      拒之程度，使其喪失意思自由為已足，縱被害人未經抗拒
      或抗拒失敗均屬之。另所謂就當時之具體事實予以客觀之
      判斷，應以通常人之心理狀態為標準，綜合考量被害人（
      如年齡、性別、體能等）、行為人（如行為人體魄、人數
      、穿著與儀態、有無使用兇器、使用兇器種類等）以及行
      為情況（如犯行之時間、場所）等各種具體事實之情況，
      倘行為人所施之強制行為，依一般人在同一情況下，其意
      思自由均因此受到壓抑，即應論以強盜罪，而非搶奪罪。
　　2.依告訴人於警詢及偵查證稱：於108年11月2日晚上，乙○○
      發訊息約我3日早上與我吃早餐，並送我去機場，我答應
      他，於3日約好的時間，我在樓下等他，他帶我搭計程車
      先去吃早餐，之後他就在我面前打電話叫UBER，我吃完早
      餐後，一台銀色MAZADA的汽車已在外面等了，我上車時，
      車上有一位司機就是林定淵，乙○○與我一起上車坐在後座
      ，乙○○跟我說他要去拜阿嬤，所以車子開了沒多久，他就
      在一間麥當勞下車，並說有叫UBER司機帶我去機場。我問
      司機去機場要多久，他說要20分鐘，後來他就把車開到陽
      明山的馬槽橋下，下斜坡後，有一個工地，他就轉進去，
      在轉進去之前，我有看到一個穿黑衣、褲、口罩也是黑色
      、戴連衣的帽子的人，撐著傘在該處，此時司機說他要小
      便就下車，並與站在該處的黑衣男對話，黑衣男就過來開
      我的車門，我以為黑衣男要進來，就退到後座的另一邊，
      後來黑衣男就叫我下車，我就帶著我的斜背包開門下車，
      我一下車，黑衣男立刻出手要拿走我身上背著的斜背包，
      我看對方要搶我的包包，就往後方逃跑，此時司機與黑衣
      男一起追我，司機有拉到我，但拉到我何處我不記得，之
      後我就跌倒、趴著，我有感覺黑衣男把我翻過來，並蹲著
      把我壓住，用手搶我的斜背包，我一直掙扎，抱著斜背包
      不讓他們拉走，司機與黑衣男就一人拉住我一支手，當時
      我已沒有力氣了，而且他們的力氣很大，黑衣男把我的斜
      背包拉走，之後司機及黑衣男就上車，由司機開車往山上
      離開，後來我去路邊找人求救，之後路人送我去警局等語
      （見他卷第8至12、13至16、44至45、54至59頁），核與
      證人即同案被告林定淵於偵查及原審證稱：丙○○喝令甲○○
      下車，她就下車，當時背包在她的身上，下車後之過程如
      我警詢所述「甲○○一下車，丙○○就上前行搶，剛開始時我
      是守在車旁，甲○○見丙○○要行搶，立刻逃跑，丙○○仍然追
      上前去，我看到丙○○追上前時，我也立即上前協助丙○○行
      搶甲○○身上背的斜背包」，後來我跌倒人往下趴，甲○○好
      像也跌倒了，我跌倒時不確定有沒有壓到她的身體，最後
      錢包是丙○○拿走，我就先跑回車上直接開車迴轉，丙○○就
      上車，我就載他到麥當勞接乙○○等語相符（見偵卷第100
      頁，原審卷第212、217至218頁），且被告丙○○於偵查亦
      坦承：我叫甲○○下車，她下車後，我們先請她把錢交出來
      ，但她不想交，就帶著她背在身上的紅色斜背包開始跑，
      我們在後面追她，甲○○在跑的時候有跌倒，手機掉了，林
      定淵也跟著甲○○一起跌倒，我撿起她的手機往旁邊的山谷
      丟掉，甲○○跌倒後倒在地上，她的一隻手一直拉著她的斜
      背包，我與林定淵就硬扯甲○○的斜背包，林定淵有拉住甲○○的另一支手，我負責拉甲○○的斜背包，之後我與林定淵
      就一起把甲○○的斜背包拿走，之後我與林定淵就回車上等
      語（見偵卷第77頁），於原審以證人身分證稱：我拉著包
      包要走，告訴人也跟我拉扯包包，最後我硬扯把包包拿走
      等語（見原審卷第196、198頁），參以告訴人於108年11
      月4日凌晨2時1分至臺北榮民總醫院就診，經診斷受有左
      下腹、背部、左下肢、左上肢肌肉挫傷之傷害，有該院診
      斷證明書在卷可稽（見他卷第47頁），核與告訴人、林定
      淵、被告丙○○上開所述告訴人因奔跑跌倒，後與被告丙○○
      拉扯告訴人之背包，林定淵拉告訴人之手所造成之傷勢吻
      合，堪認告訴人指稱被告丙○○命其下車後即出手欲搶其所
      有之背包，其見狀逃離，於奔跑中跌倒，被告丙○○即出手
      強取其背包，其為防護財物掙扎抵抗時，被告林定淵亦出
      手拉住其手，由被告丙○○強取其緊抓之背包等情，與事實
      相符。被告丙○○於辯稱其未強取告訴人之背包，係趁其跌
      倒時拾取云云，並非可採。
　　3.至同案被告林定淵雖於原審以證人身份證述否認於被告丙○○與告訴人拉扯背包時，有拉住告訴人的手等語（見原審
      卷第212至213頁），惟其於偵查中對於檢察官詢問「丙○○
      是否壓制被害人，將她身體翻過來，一人拉住她一手，由
      丙○○將被害人的斜背包拿走？」、「被害人說你們壓制住
      她的2隻手，讓她無法完全護住錢包，黑衣男即丙○○，在
      你們控制住被害人行動後，將錢包搶走，是否如此？」等
      問題，均稱「是」等語（見偵卷第100頁），核與告訴人
      、被告丙○○前開陳述相符，且林定淵就何以前後陳述不同
      ，表示：那時候沒有仔細聽，檢察官很凶，話都不讓我講
      ，我只是講說我想跟被害人道歉，他都罵我，我沒有覺得
      檢察官有違法取供等語（見原審卷第214至215頁），佐以
      林定淵於警詢坦承有與被告丙○○有抓住告訴人等情（見偵
      卷第23頁），則林定淵事後否認上情，即非可採。
　　4.衡酌告訴人為馬來西亞國籍，自稱於本案前為他人代為購
      買商品來台3次（見他卷第55頁），堪認其對於我國地理
      環境尚非熟稔，又告訴人為女性、身高155公分（見偵卷
      第57頁），當時搭乘林定淵駕駛之車輛前往人煙罕至之馬
      槽橋下方，別無他人在場可即時救援，被告丙○○、林定淵
      並有人數、力量上之優勢，告訴人於此孤立、弱勢之處境
      下，在偏僻的馬槽橋下，遭到被告丙○○命令下車且出手要
      強取其背包，告訴人因畏懼而逃跑跌倒，遭被告丙○○、林
      定淵強取背包得手，在此過程造成告訴人受有上開傷害，
      是就整體犯罪行為及當時存在之具體事實觀察，堪認被告
      丙○○、林定淵所為之強暴手段，至使告訴人之身體、行動
      自由、精神狀態完全置於被告丙○○、林定淵之實力支配控
      制下，已達不能抗拒之程度。
　　5.至告訴人固於被告丙○○、林定淵行搶過程中有與被告丙○○
      拉扯背包，縱告訴人主觀上有欲防護被告丙○○、林定淵強
      取其背包之意而有抵抗，要難僅因斯時告訴人防護財物遭
      人強取即認其當時未達不能抗拒之程度，依被告丙○○於本
      院審理中供稱：於謀議時並未討論對於告訴人不服從時，
      應如何處理，就看我們自己怎麼做都可以，就是以不傷害
      告訴人的狀況下去做等語（見本院卷第189-190頁），被
      告乙○○亦供稱：其等謀議時認為將告訴人載到荒郊野外，
      告訴人就會害怕因而拿錢出來等語（見本院卷第191頁）
      ，審酌被告等人謀議內容並無如何讓告訴人自行下車而趁
      其不備而搶奪財物，係以將告訴人載到荒郊野外，使其心
      生畏懼、無從抗拒之情狀，命其交付財物，且犯罪計劃係
      由被告乙○○邀約告訴人共進早餐，嗣由林定淵假冒Uber司
      機將告訴人載至馬槽橋下方之人煙罕至之處所，由被告丙○○、林定淵2人命告訴人交付財物，使告訴人不得不交付
      財物，而實際執行時，告訴人欲防護其財物於逃離時跌倒
      ，於積極防護下仍因被告丙○○、林定淵之身形、人數、力
      量上之優勢，強取其背包情狀，堪認被告丙○○、林定淵相
      對於告訴人顯具有優勢地位，且在人煙罕至之馬槽橋下方
      ，告訴人孤立無援，其等客觀上已足以壓抑告訴人現實上
      支配財產及其利益之意思決定自由，而達不能抗拒之程度
      ，是被告及辯護人所辯告訴人尚難達不得抗拒之程度云云
      ，要難憑採。另被告丙○○要求告訴人下車後，告訴人即依
      指示下車，是辯護人以告訴人不同意下車，故沒有達不能
      抗拒程度等語，亦屬無據。
（三）被告乙○○就被告丙○○、林定淵之上開強盜犯行有犯意聯絡
      ：
　　1.按共同正犯因為在意思聯絡範圍內，必須對於其他共同正
      犯之行為及其結果負責，從而在刑事責任上有所擴張，此
      即「一部行為，全部責任」之謂。而此意思聯絡範圍，亦
      適為「全部責任」之界限，因此共同正犯之逾越（過剩）
      ，僅該逾越意思聯絡範圍之行為人對此部分負責，未可概
      以共同正犯論。至於共同正犯意思聯絡範圍之認定，其於
      精確規劃犯罪計畫時，固甚明確，但在犯罪計畫並未予以
      精密規劃之情形，則共同正犯中之一人實際之犯罪實行，
      即不無可能與原先之意思聯絡有所出入，倘此一誤差在經
      驗法則上係屬得以預見、預估者，即非屬共同正犯逾越。
      蓋在原定犯罪目的下，祇要不超越社會一般通念，賦予行
      為人見機行事或應變情勢之空間，本屬共同正犯成員彼此
      間可以意會屬於原計畫範圍之一部分，當不必明示或言傳
      （最高法院101年度台上第4673號判決意旨參照）。
　　2.被告乙○○、丙○○與同案被告林定淵固均稱僅商議將告訴人
      搭載至馬槽橋以強取財物，而未討論如何下手之細節等情
      （見原審卷第183、189、192、219頁），惟本案係由被告
      乙○○邀集、共同謀議強取告訴人之財物，業如前述，且就
      案發地點係由被告乙○○所尋覓一事，業據被告丙○○、同案
      被告林定淵證述甚明（見偵卷第81頁，原審卷第212頁）
      ，又被告乙○○於偵查亦坦承：決定在陽明山馬槽橋處強盜
      甲○○，因為那邊人煙稀少，又除了偽裝成司機的林定淵，
      另安排丙○○在馬槽橋現場，是不想讓路人看到，且也是讓
      甲○○不能反抗，一定可以取得她的錢等語（見偵卷第88至
      89頁），復於本院供稱：其等謀議時認為將告訴人載到荒
      郊野外，告訴人就會害怕因而拿錢出來等語（見本院卷第
      191頁），被告丙○○亦於本院供稱：於謀議時並未討論對
      於告訴人不服從時，應如何處理，當時僅討論由乙○○去約
      告訴人、林定淵去載告訴人，剩下沒有討論，現場就看我
      們自己怎麼做都可以，就是以不傷害告訴人的狀況下去做
      等語（見本院卷第189-190頁），足見被告乙○○係立於主
      導之地位，對於本案強盜犯行之實現，具有不可或缺之犯
      罪支配，雖然被告乙○○於被告丙○○、同案被告林定淵下手
      實施強盜行為時，並不在現場，惟被告乙○○明知被告丙○○
      、同案被告林定淵在人煙罕至之處，下手取走告訴人身上
      財物，告訴人將無法反抗，且亦知告訴人將背包背在身上
      （見偵卷第9頁），為身材嬌小女性之告訴人與被告丙○○
      、同案被告林定淵具有相當大的力量差異，是依此情形，
      即令被告等人之間並未明言過程中將以強暴方式為之，然
      依被告等人主觀上所認知之被告丙○○、同案被告林定淵當
      日行動目的而論，極有可能會見機採取使告訴人不能抗拒
      之強盜手段強取其財物，衡諸經驗法則，應非屬難以預見
      或預估之情形，自未逸脫被告乙○○原定犯罪目的意思聯絡
      之範圍，其非共同正犯逾越。被告乙○○雖未在場實施強暴
      手段，惟其與被告丙○○、林定淵等人既有上開犯罪計劃之
      犯意聯絡及分配各自之行為分擔，自論以強盜罪之共同正
      犯。
（四）至被告及辯護人聲請傳喚同案被告林定淵作證部分，業經
      原審已傳喚其到庭並以證人身分經交互詰問證述明確，本
      院認無再行傳喚之必要，附此敘明。綜上所述，被告乙○○
      、丙○○所辯之詞，要係事後卸責之詞，均不足採信。本件
      事證明確，被告乙○○、丙○○強盜犯行，堪以認定。
二、論罪：
（一）按強盜罪，於實施強暴行為之過程中，如別無傷害之故意
      ，僅因拉扯致被害人受有傷害，乃施強暴之當然結果，亦
      不另論傷害罪（最高法院24年度刑事庭會議決議意旨參照
      ）。次按捕禁被害人，勒令交款，其捕禁即屬強暴、脅迫
      ，當然包括於強盜行為之內，不能於強盜罪外，更論以妨
      害自由之罪（最高法院23年上字第1578號判例參照）。查
      被告乙○○、同案被告林定淵佯稱將搭載告訴人前往機場，
      限制告訴人之行動，被告丙○○、同案被告林定淵於實行強
      暴行為時追逐告訴人致使其跌倒並拉扯告訴人成傷（傷害
      部分未據告訴人提起告訴，見他卷第59頁），既均已結合
      於強盜罪之罪質中，均不另論罪。末按刑法分則或刑法特
      別法中規定之結夥二人或三人以上之犯罪，固應以在場共
      同實行或在場參與分擔實行犯罪之人為限，不包括同謀共
      同正犯在內。但司法院釋字第109號解釋又認「以自己共
      同犯罪之意思，事先同謀，而由其中一部分之人實施犯罪
      之行為者，均為共同正犯」，明示將「同謀共同正犯」與
      「實施共同正犯」併包括於刑法總則第28條之「正犯」之
      中。準此，如在場共同實行，或在場參與分擔實行強盜行
      為之人不及三人，縱加上同謀之共同正犯後，依刑法第28
      條所稱之共犯雖已達三人以上，但因在場共同或參與分擔
      實行強盜行為之人不及三人，並不成立結夥三人以上強盜
      罪，該參與同謀之人亦僅能成立普通強盜罪之共同正犯。
      惟如在場共同或參與分擔實行強盜犯罪行為之人已達三人
      以上，而應成立結夥三人以上強盜罪，則參與同謀之人雖
      未在場參與實行，仍應成立結夥三人以上強盜罪之共同正
      犯（最高法院100年度台上字第5208號判決意旨參照）。
      據此，被告乙○○、同案被告林定淵誘騙告訴人乘坐本案車
      輛至馬槽橋時，被告丙○○並不在場，被告丙○○、同案被告
      林定淵下手實施本案強盜行為時，被告乙○○並未當場下手
      實施，是不應該計算入結夥人數，核被告乙○○、丙○○所為
      ，均係犯刑法第328條第1項之普通強盜罪。被告乙○○、丙○○與同案被告林定淵就上開行為有犯意聯絡及行為分擔，
      應為共同正犯。
（二）按對於未發覺之罪自首而受裁判者，得減輕其刑，刑法第
      62條前段定有明文。查告訴人係於108年11月3日報案，並
      於翌日（4日）0時30分指認被告乙○○為謊稱要帶其至機場
      之人，警方並撥打被告乙○○之行動電話惟未開機，而向士
      林地檢署檢察官聲請拘票後，被告乙○○方自行與承辦員警
      聯繫，表示願意投案等情，有告訴人之警詢筆錄、指認犯
      罪嫌疑人紀錄表、偵查報告、臺北市政府警察局北投分局
      109年8月24日職務報告影本附卷可稽（見他卷第5、8至17
      頁，原審卷第265頁），足徵被告乙○○向警方表示願投案
      前，員警已有相當理由認被告乙○○為本件強盜案之行為人
      ，自屬已發覺犯罪之情形，即與自首之要件不符，被告乙○○所辯其係自首，並不足採。
（三）按犯罪之情狀顯可憫恕，認科以最低度刑仍嫌過重者，得
      酌量減輕其刑，刑法第59條定有明文。蓋刑事審判旨在實
      現刑罰權之分配的正義，故法院對有罪被告之科刑，應符
      合罪刑相當之原則，使輕重得宜，罰當其罪，以契合社會
      之法律感情，此所以刑法第57條明定科刑時應審酌一切情
      狀，尤應注意該條所列10款事項以為科刑輕重之標準，並
      於同法第59條賦予法院以裁量權，如認犯罪之情狀可憫恕
      ，認科以最低度刑仍嫌過重者，得酌量減輕其刑，俾使法
      院就個案之量刑，能為適當之斟酌。而刑法第59條之所謂
      犯罪之情狀，應審酌其犯罪有無可憫恕之事由，即有無特
      殊之原因與環境，在客觀上足以引起一般同情，暨宣告法
      定低度刑，是否猶嫌過重等因素，以為判斷（最高法院38
      年台上字第16號、45年台上字第1165號、51年台上字第89
      9號判例參照）。而強盜罪之法定刑為5年以上有期徒刑，
      然同為強盜之人，其原因動機不一，犯罪情節未必盡同，
      或嚴重危害社會治安者，或有強盜過程手段兇狠殘苛，對
      被害人傷害至鉅者，但亦有強盜過程允非至殘，或對被害
      人造成輕微傷害，又或未對被害人造成人身傷害而僅止於
      侵害財產法益者，其強盜行為所造成危害社會之程度自屬
      有異，法律科處此類犯罪，所設之法定最低本刑卻同為5
      年以上有期徒刑，不可謂不重，倘依其情狀處以相當之有
      期徒刑，即足以懲儆，並可達防衛社會之目的者，自非不
      可依客觀之犯行與主觀之惡性二者加以考量其情狀，是否
      有可憫恕之處，適用刑法第59條之規定酌量減輕其刑，期
      使個案裁判之量刑，能斟酌至當，符合比例原則。查被告
      乙○○正值年輕力壯，具備付出勞力以賺取金錢之能力，竟
      為牟取財物召集被告丙○○、同案被告林定淵為本件犯行，
      誘騙人地不熟之外國人士乘坐本案車輛至人煙罕至之處所
      執以強盜財物，且為免自己犯行遭察覺而藉故先行離開，
      犯案手段與犯罪情節非輕，造成告訴人之傷害甚鉅，衡諸
      當時犯案之情境，實無令人憫恤寬恕之處，遑論被告乙○○
      否認強盜犯行，僅可為法定刑內從輕科刑之標準，難認其
      犯罪有何特別之原因、環境，而足以引起客觀上一般之同
      情，揆諸前揭說明，自無依刑法第59條規定酌予減輕其刑
      之餘地。
三、上訴駁回：
　　原審審理結果，認被告乙○○、丙○○所犯罪證明確而適用刑法
    第328條第1項、第28條規定，並爰以行為人之責任為基礎，
    審酌被告乙○○、丙○○不思以正當途徑賺取所需，竟在被告乙○○邀約下，事前謀議，搭載人生地不熟之告訴人至人煙罕至
    之處，對其強盜財物30萬元，告訴人亦因此受有事實欄所載
    之傷害，並造成告訴人所受之心理恐懼甚深，自應嚴懲，考
    量被告乙○○、丙○○分別於本案中所扮演之角色、分得之財物
    ，被告乙○○、丙○○尚未返還財物予告訴人、未與告訴人達成
    和解，及檢察官請求就被告乙○○、丙○○量處最高刑責之意見
    （見原審卷第292頁），另斟酌被告乙○○、丙○○僅坦承搶奪
    犯行，否認強盜犯行，被告乙○○於警方拘提到案前，主動通
    知警方願到案，犯後態度尚可，兼衡被告乙○○、丙○○均有財
    產犯罪前科，有本院被告前案紀錄表2份在卷可查，暨被告
    乙○○自述為國中畢業之教育程度，未婚、與祖母同住，從事
    服務業，月收入約2至3萬元之家庭經濟狀況，被告丙○○自陳
    為高中畢業之教育程度，未婚，與母親、手足同住，擔任司
    機，月收入約2至3萬元之家庭經濟狀況等一切情狀，認被告
    乙○○、丙○○共同犯強盜罪，各處有期徒刑5年6月；扣案iPho
    ne XS智慧型手機，為被告丙○○所有，供本案聯絡共犯所用
    ，業據其陳明在卷（見原審卷第276頁），依刑法第38條第2
    項在其宣告刑下分別諭知沒收；本案所強盜之財物，其中現
    金30萬元，由被告乙○○、丙○○各分得12萬元、同案被告林定
    淵分得6萬元，分別為其等之犯罪所得，其等未扣案之犯罪
    所得應依刑法第38條之1第1項前段分別於其等主文項下宣告
    沒收，並於全部或一部不能沒收或不宜執行沒收時，依同條
    第3項追徵其價額；另告訴人所有留在本案車輛之其他財物
    業已發還告訴人，有贓物認領保管單1紙存卷可憑（見偵卷
    第32頁），自無庸宣告沒收，核無認定事實錯誤、量刑瑕疵
    或違背法令之情形，其結論尚無不合。被告乙○○、丙○○上訴
    意旨仍執前詞否認強盜犯行，請求輕判云云，均為無理由，
    應予駁回。
據上論斷，應依刑事訴訟法第368條，判決如主文。
本案經檢察官曾忠己到庭執行職務。
中　　華　　民　　國　　110 　年　　3 　　月　　25　　日
                  刑事第十七庭  審判長法　官  鄭水銓
                                      法　官  黃雅芬
                                      法　官  沈君玲
以上正本證明與原本無異。
如不服本判決，應於收受送達後20日內向本院提出上訴書狀，其
未敘述上訴之理由者並得於提起上訴後20日內向本院補提理由書
（均須按他造當事人之人數附繕本）「切勿逕送上級法院」。
                                      書記官 曾彥碩
中　　華　　民　　國　　110 　年　　3 　　月　　25　　日
附錄：本案論罪科刑法條全文
中華民國刑法第328條
意圖為自己或第三人不法之所有，以強暴、脅迫、藥劑、催眠術
或他法，至使不能抗拒，而取他人之物或使其交付者，為強盜罪
，處5年以上有期徒刑。
以前項方法得財產上不法之利益或使第三人得之者，亦同。
犯強盜罪因而致人於死者，處死刑、無期徒刑或10年以上有期徒
刑；致重傷者，處無期徒刑或7年以上有期徒刑。
第1項及第2項之未遂犯罰之。
預備犯強盜罪者，處1年以下有期徒刑、拘役或9千元以下罰金。